行　政　法　院　判　決　　　　　　　　　　　　　八十八年度判字第三二九二號
　　原　　　告　甲○○
　　被　　　告　財政部臺灣省中區國稅局
右當事人間因綜合所得稅事件，原告不服行政院中華民國八十七年九月十六日台八十
七訴字第四五二六七號再訴願決定，提起行政訴訟，本院判決如左︰
　　主  文
原告之訴駁回。
　　事  實
緣原告民國八十四年度綜合所得稅結算申報，關於列舉扣除額項下之捐贈部分，列報
新台幣（下同）一○九、四○○元。被告初查，以其中一○四、六○○元係原告給付
財團法人天主教台灣省私立慈愛殘障教養院及台中市啟智協進會，作為其女陳婉伶之
教養費及教保費，非無償給付，不符捐贈規定，乃未准認列。原告不服，申經復查結
果，未准變更，循序提起行政訴訟。茲摘兩造訴辯意旨如次：
原告起訴意旨略謂︰一、憲法二十一條規定，保障人民有受國民義務教育之權利與義
務，但重度殘障人員無法受義務教育，且政府又未普設特殊教育學校，而納稅人照常
納稅又未享有憲法二十一條之保障，採自力救濟方式將子女送至教養機構，人力、財
力均為遙遙無期之龐大負擔，政府失職在先，自力救濟其費用並不下於任何醫療費用
，仍須課稅不能列報減免，社會之公理、公平、正義何在﹖二、行為時殘障福利法第
十三條規定，對殘障者之稅捐給與適當之減免，在重度殘障教養費更甚於醫療之下，
政府對一般百姓之病痛醫療費尚可體恤列報減稅，而對於殘障者之教養費不能列報，
是因為殘障人數較少比較不受重之弱勢族群﹖三、殘障之程度大大影響個人未來之
發展，輕度智障者尚有自理謀生能力，而重度智障終身必須照顧安養，殘障特別扣除
額六八、○○○元一視同仁，對於重度障礙的人助益有限，不知政府如何制訂較適用
之法令規定。四、殘障福利法對殘障人士稅捐依法給予「適當」之減免，若將支付教
養機構之教養費核實列報，難道「不適當」嗎﹖五、法令之執行在維持社會之公平與
正義，這樣不公平之情形存在於社會，執法人員視若無睹，納稅人所納之稅，養這些
公僕不知何用﹖為此，請判決撤銷原處分及一再訴願決定等語。
被告答辯意旨略謂︰一、原告八十四年度綜合所得稅結算申報時，列報對臺中市啟智
協進會及財團法人天主教臺灣省私立慈愛殘障教養院之捐贈計一○四、六○○元，原
查以不符規定否准認列。原告不服，指稱財團法人殘障教養院之收入來源均為捐贈，
並無其他營利項目，而且大專教育之學雜費支出尚有一定金額之扣除額，為何家屬對
殘障教育機構之支出費用不能列為扣除額之項目云云。經查原告檢附之收據，為臺中
市啟智協進會之年費收據暨私立慈愛教養院之教養費（含教保費）收據，並非捐贈收
據（即非無償給付），是被告否准認列，並無不合，應予維持。另原告指一般大專教
育之學雜費支出尚有一定金額之扣除額，為何家屬對殘障教育機構之支出不能列為扣
除額乙節，經查慈愛教養院並非學校，亦非一般大專院校，且原告當年度列報之殘障
特別扣除，被告亦准予認列六八、○○○元在案，是原告之訴為無理由，請判決駁回
等語。
    理  由
按對於教育、文化、公益、慈善機構或團體之捐贈總額最高不超過綜合所得總額百分
之二十為限，得申報為列舉扣除額，自個人綜合所得總額中減除，為行為時所得稅法
第十七條第一項第二款第二目第一小目前段所規定。查，原告八十四年綜合所得稅結
算申報，列報對台中市啟智協進會及財團法人天主教臺灣省私立慈愛殘障教養院之捐
贈扣除額計一○四、六○○元，經被告所屬東山稽徵所予以剔除。原告不服，循序提
起行政訴訟，主張：殘障人士無法享受憲法第二十一條規定，受國民教育之權利。因
此，將之送往教養機構之費用，自應准予列報減免；況行為時殘障福利法第十三條亦
明定對殘障者稅捐機關應給與適當減免。被告對原告重度智障子女，祗准殘障特別扣
除額六八、○○○元，助益有限云云。經查，國家為謀社會福利，應實施社會保險制
度。人民之老弱殘廢，無力生活，及受非常災害者，國家應予適當之扶助與救濟，為
憲法第一百五十六條明定。又國家對於身心障礙者之保險與就醫，無障礙環境之建構
、教育訓練與就業輔導及生活維護與救助，應予保障，並扶助其自立與發展，復為憲
法增修條文第十條第六項所明定。是殘障者之救濟，屬社會福利措施之一環，自不得
據此主張殘障者受教育之費用，得列為捐贈而自所得中扣減。經查，本件原告檢具者
，為財團法人天主教台灣省私立慈愛殘障教養院及台中市啟智協進會之收款收據，非
屬原告捐贈，自與首揭行為時所得稅法第十七條第一項第二款第二目第一小目前段規
定不符，被告否准系爭一○四、六○○元為扣除額，核無不合。至社會福利機構推行
殘障救濟措施，是否符合福利國家標準，則非本院所得審酌。另行為時之殘障福利法
第十三條固明定：殘障者或其扶養者應繳納之稅捐，政府應按殘障者之殘障等級及家
庭經濟狀況，依法給與適當之減免。殘障者或其扶養者，於申報所得稅時，其依本法
規定所取得之各項補助，免納所得稅，並應准予列報殘障特別扣除額，其金額於所得
稅法定之（八十六年四月二十三日修正為身心障礙者保障法）。據此，被告已准原告
當年度列報殘障特別扣除額六八、○○○元。至於該數額對重度殘障者是否妥適，非
本件爭執範圍，本院亦不得審酌。綜上所述，本件原告主張，核無足採，原處分核無
違誤，一再訴願決定遞予維持，亦無不合。原告猶執前詞，聲明撤銷，為無理由，應
予駁回。
據上論結，本件原告之訴為無理由，爰依行政訴訟法第二十六條後段，判決如主文。
中    華    民    國     八十八      年      八      月      二十       日
                    行 政 法 院 第 五 庭
                                審 判 長 評  事      廖  政  雄
                                         評  事      趙  永  康
                                         評  事      沈  水  元
                                         評  事      林  清  祥
                                         評  事      姜  仁  脩
右  正  本  證  明  與  原  本  無  異
                                         法院書記官  張  惠  美
中    華    民    國     八十八      年      八      月     二十一      日
